【裁判字號】    91,訴,4506
【裁判日期】    921113
【裁判案由】    綜合所得稅
【裁判全文】
臺北高等行政法院判決                            九十一年度訴字第四五０六號
                              .
    原      告  甲○○
    被      告  財政部臺北市國稅局
    代  表  人  張盛和（局長）
    訴訟代理人  乙○○
右當事人間因綜合所得稅事件，原告不服財政部中華民國九十一年八月三十日台財訴
字第０九一００一八一三四號訴願決定，提起行政訴訟。本院判決如左：
    主      文
原告之訴駁回。
訴訟費用由原告負擔。
    事      實
一、事實概要：原告為台北市私立甲○○英語短期補習班（以下簡稱甲○○補習班）
    之負責人，八十四年度綜合所得稅結算申報，原列報該補習班當年度業務收入為
    新台幣（下同）五、０六六、七五０元，費用為四、八九０、八一五元，所得額
    為一七五、九三五元，嗣同意依照前三年平均純益率（一二．八五％）核定全年
    所得為六五一、０七七元，惟該補習班經人檢舉涉嫌逃漏稅捐，被告初查乃據查
    獲之報表等違章憑證，核定該補習班八十四年度之業務收入為二四、四九七、五
    一二元，並以該補習班申報之四、八九０、八一五元核認費用，重行核定該補習
    班所得為一九、六０六、六九七元，核定原告漏報八十四年度其他所得一八、九
    五五、六二０元，併課其當年度綜合所得稅，另按所漏稅額七、一八四、四二八
    元處以０．五倍罰鍰三、五九二、二００元（計至百元）。原告不服，申經復查
    結果，未獲准變更，提起訴願，亦遭決定駁回，遂向本院提起行政訴訟。
二、兩造聲明：
  (一)原告聲明：（依起訴狀所載）
    原處分與訴願決定均撤銷。
  (二)被告聲明：
    1.駁回原告之訴。
    2.訴訟費用由原告負擔。
三、兩造爭點：被告依查獲之甲○○補習班報表等資料核定原告漏報系爭其他所得，
    而予以如數增列所得額，並發單補徵稅額暨科處罰鍰，有無違誤？
  (一)原告主張之理由：（原告未於言詞辯論期日到場，據其所提訴狀主張如左）
    按被告以查獲之報表所列之現金收入，即認定花治群補習班有漏報業務收入，實
    屬牽強，因該報表所列之收入，部分並非學費收入，而是借貸收入，或是代收之
    書費收入，更何況學生繳費後亦可能有退學而有退回學費之情形，被告全部認定
    為收入，顯欠合理。至於費用部分，應依財政部頒訂之八十四年度私人辦理補習
    班未設帳及未能提示帳簿憑證之成本及費用標準，核算該補習班漏報收入之成本
    及必要費用，核減其所得額。又依所得稅法及營利事業所得稅查核準則等規定，
    營利事業若查得有漏報銷貨或業務收入，其相對成本亦應予追認，是該補習班漏
    報收入，亦應比照核認成本及必要費用，方屬合理，是被告所為處分顯有違誤。
  (二)被告答辯之理由：
    1.本稅部分：
      按「個人之綜合所得總額，以其全年左列各類所得合併計算之：第一類．．
        ．第九類：其他所得：不屬於上列各類之所得，以其收入額減除成本及必要
        費用後之餘額為所得額。」，為行為時所得稅法第十四條第一項第九類所明
        定。又「私人辦理之補習班、幼稚園、托兒所、養護、療養院（所），不符
        合免稅規定者，其所得之查核準用本辦法。」、「執行業務者於規定期限內
        辦理結算申報並能提供證明所得額之帳簿、文據調查者，其執行業務所得，
        應依帳載核實認定。．．．」、「執行業務者應於執行業務收入實現時列帳
        記載。．．．」，復分別為執行業務所得查核辦法第二條第二項、第八條前
        段及第十條第一項前段所明文。
      次按原告原列報甲○○補習班當年度業務收入為五、０六六、七五０元，費
        用為四、八九０、八一五元，所得額為一七五、九三五元，嗣同意依照前三
        年平均純益率（一二．八五％）核定全年所得為六五一、０七七元，惟該補
        習班經人檢舉涉嫌逃漏稅捐，被告乃依據查獲之報表等違章憑證，核定甲○
        ○英語短期補習班之收入為二四、四九七、五一二元，（收入明細如下：學
        費收入二一、八二二、二二五元、書費收入一、七六一、二八八元、其他收
        入九一三、九九九元），並以該補習班申報之四、八九０、八一五元核認費
        用，重行核定該補習班所得為一九、六０六、六九七元，核定原告漏報八十
        四年度其他所得一八、九五五、六二０元，併課其當年度綜合所得稅。
      又按原告主張漏報收入中，部分係借貸收入或代收之書費收入，並有學生退
        學之退費，又既有漏報收入，同樣亦有漏報有關成本費用，故本件之漏報收
        入，請准依財政部頒訂八十四年度私人辦理補習班之成本及費用標準，予以
        追認成本及必要費用云云。本件被告係依據檢舉查獲之收支一覽表資料，予
        以核定該補習班八十四年度之收入為二四、四九七、五一二元，並未有相關
        退費資料或學員名冊，原告雖主張漏報收入中有借貸收入或代收之書費收入
        及學生退學之退費，應自收入中扣除，惟原告未能提示相關帳簿憑證供核，
        所訴空言主張，核無足採。至主張漏報收入同樣亦有漏報有關成本費用，本
        件之漏報收入請准依財政部頒訂八十四年度私人辦理補習班之成本及費用標
        準，予以追認成本及必要費用等情。經查被告係依該補習班申報之費用予以
        核定，且原告亦未能提供確屬系爭漏報收入之可勾稽成本及必要費用憑證，
        故無從核實追認其直接成本及必要費用，先予陳明。另按租稅法定原則，尚
        無僅就漏報收入部分依財政部頒訂八十四年度私人辦理補習班之成本及費用
        標準予以追認成本及必要費用之適用，原告之主張，核不足採。
    2.罰鍰部分：
      按「納稅義務人已依本法規定辦理結算申報，但對依本法規定應申報課稅之
        所得額有漏報或短報情事者，處以所漏稅額兩倍以下之罰鍰。」，為行為時
        所得稅法第一百十條第一項所明定。
      次按原告八十四年度綜合所得稅結算申報，因漏報前述其他所得計一八、九
        五五、六二０元，被告按漏稅額七、一八四、四二八元處以０．五倍罰鍰三
        、五九二、二００元（7,184,428*0.5=3,592,214，計至百元），徵諸首揭
        規定，尚無不合。
    理      由
一、本件原告經合法通知，未於言詞辯論期日到場，核無行政訴訟法第二百十八條準
    用民事訴訟法第三百八十六條所列各款情形，爰依被告之聲請，由其一造辯論而
    為判決，合先敘明。
二、按「個人之綜合所得總額，以其全年左列各類所得合併計算之：．．．第九類︰
    其他所得︰不屬於上列各類之所得，以其收入額減除成本及必要費用後之餘額為
    所得額。」，行為時所得稅法第十四條第一項第九類定有明文。又按「執行業務
    者於規定期限內辦理結算申報並能提供證明所得額之帳簿、文據調查者，其執行
    業務所得，應依帳載核實認定。其未依規定提供調查者，應依所得稅法第八十三
    條及同法施行細則第十三條規定訂定之收費及費用標準核定其所得額。．．．」
    ，為行為時執行業務所得查核辦法第八條所規定。再按「納稅義務人已依本法規
    定辦理結算申報，但對依本法規定應申報課稅之所得額有漏報或短報情事者，處
    以所漏稅額兩倍以下之罰鍰。」，復為所得稅法第一百十條第一項所明定。
三、按當事人主張事實，須負舉證責任，倘其所提出之證據，不足為主張事實之證明
    ，自不能認其主張之事實為真實。行政法院（現改制為最高行政法院）三十九年
    判字第二號著有判例。本件原告為甲○○補習班之負責人，於辦理八十四年度綜
    合所得稅結算申報時，原列報該補習班當年度業務收入為五、０六六、七五０元
    ，費用為四、八九０、八一五元，所得額為一七五、九三五元，嗣被告同意依照
    前三年平均純益率（一二．八五％）核定全年所得為六五一、０七七元。嗣被告
    依檢舉甲○○補習班涉嫌逃漏稅捐資料查核結果，核定該補習班八十四年度之業
    務收入為二四、四九七、五一二元，並以該補習班申報之四、八九０、八一五元
    核認費用，重行核定該補習班所得為一九、六０六、六九七元，核定原告漏報八
    十四年度其他所得一八、九五五、六二０元，併課原告當年度綜合所得稅及按所
    漏稅額課處罰鍰等情，有原告八十四年度綜合所得稅結算申報書及核定通知書、
    復查決定書、被告調查報告書、違反稅法漏稅案件審查報告書、花老師英語教育
    研究發展中心各校收支一覽表等影本附於原處分卷可稽。原告雖主張查獲之報表
    所列之收入部分並非學費收入，而係借貸收入或代收之書費收入，況學生繳費後
    亦可能有退學而有退回學費之情形，被告全部認定為收入，顯欠合理，至費用部
    分應依財政部頒訂之八十四年度私人辦理補習班未設帳及未能提示帳簿憑證之成
    本及費用標準核算，且依所得稅法及營利事業所得稅查核準則等規定，營利事業
    若查得有漏報銷貨或業務收入，其相對成本亦應予追認等語，惟乏積極證據證明
    ，復未提出相關成本費用之憑證、文據、帳證供核，揆之前開判例，自難謂其已
    盡舉證責任，所言殊難採信。第以原告對系爭經查獲之花老師英語教育研究發展
    中心各校收支一覽表及銀行存款支出明細表等資料之真正並不爭執，是被告以原
    告未能提示相關之帳簿、憑證等資料供勾稽，而以上開查獲之資料為據查核，所
    為處分自非無憑。從而被告以原告漏未列報其他所得一八、九五五、六二０元，
    而如數增列所得額，並予以發單補徵稅額暨科處罰鍰，徵諸首揭條文規定，並無
    違誤，訴願決定予以維持，亦無不合，原告之訴難認有理由，自應予以駁回。
據上論結，本件原告之訴為無理由，依行政訴訟法第二百十八條、民事訴訟法第三百
八十五第一項前段、行政訴訟法第九十八條第三項前段，判決如主文。
中      華      民      國    九十二    年     十一     月     十三     日
                            臺 北 高 等 行 政 法 院  第 四 庭
                                           審 判 長  法    官  鄭忠仁
                                                     法    官  劉介中
                                                     法    官  林育如
右為正本係照原本作成。
如不服本判決，應於送達後二十日內，向本院提出上訴狀並表明上訴理由，如於本判
決宣示後送達前提起上訴者，應於判決送達後二十日內補提上訴理由書（須按他造人
數附繕本）。
中      華      民      國    九十二    年     十一     月     十四     日
                                                     書 記 官  林如冰


司法院資訊處製作；財團法人民間司法改革基金會備份。
